【裁判字號】    89,台上,2296
【裁判日期】    890427
【裁判案由】    違反槍砲彈藥刀械管制條例
【裁判全文】
最高法院刑事判決                              八十九年度台上字第二二九六號
    上  訴  人  甲○○
    選任辯護人  鍾治漢律師
右上訴人因違反槍砲彈藥刀械管制條例案件，不服台灣高等法院高雄分院中華民國八
十七年三月三十一日第二審判決（八十七年度上訴字第五四二號，起訴案號：台灣屏
東地方法院檢察署八十六年度偵字第八四二六號），提起上訴，本院判決如左：
    主  文
原判決撤銷，發回台灣高等法院高雄分院。
    理  由
本件原判決撤銷第一審判決，改判論處上訴人未經許可，無故持有手槍罪刑，並予宣
告強制工作，固非無見。
惟按保安處分係對受處分人將來之危險性所為拘束其身體、自由等之處置，以達教化
與治療之目的，為刑罰之補充制度。本諸法治國家保障人權之原理及刑法之保護作用
，其法律規定之內容，應受比例原則之規範，使保安處分之宣告，與行為人所為行為
之嚴重性，行為人所表現之危險性，及對於行為人未來行為之期待性相當。槍砲彈藥
刀械管制條例第十九條第一項規定，不問對行為人有無預防矯治其社會危險性之必要
，一律宣付強制工作三年，限制其中不具社會危險性之受處分人之身體、自由部分，
其所採措施與所欲達成預防矯治之目的及所需程度，不合憲法第二十三條所定之比例
原則，犯上開條例第十九條所定之罪，不問對行為人有無預防矯治社會危險之必要，
一律宣付強制工作三年之部分與解釋意旨不符，應自解釋例公布之日起不予適用。犯
該條例第十九條第一項所列舉之罪，依個案情節符合比例原則之部分，固應適用該條
例宣告保安處分；至不符合部分而應宣告保安處分者，則仍由法院斟酌刑法第九十條
第一項規定之要件，依職權為之，於此，自無刑法第二條第二項之適用，亦即仍有從
新從輕原則之適用，業經司法院大法官於民國八十七年十二月十八日議決作成釋字第
四七一號解釋。綜觀解釋全文，自該解釋公布之後，凡在槍砲彈藥刀械管制條例修正
公布前，犯該條例第十九條第一項所列之罪者，除合於刑法第九十條第一項之情形，
得依該條項宣付保安處分外，均不得宣付強制工作。本件依原判決認定之事實，上訴
人係於八十六年十一月二十四日修正槍砲彈藥刀械管制條例公布前，涉犯該條例第七
條第四項、第十一條第三項之罪。原判決對於上訴人所為有無符合刑法第九十條第一
項規定之要件，未調查審認，遽依槍砲彈藥刀械管制條例第十九條第一項宣告保安處
分，自有未洽。再原判決既依修正前該條例第七條第四項之未經許可持有手槍，及第
十一條第三項之未經許可無故持有子彈罪，從一重處斷（見原判決理由第二段第一至
二行），卻又認上訴人合乎自首要件，適用修正後之同條例第十八條第一項前段資為
減刑之依據（見原判決理由第三段第六至九行），而予割裂適用該條例，亦有未合。
以上或為上訴意旨所指摘，或為本院得依職權調查之事項，應認原判決有發回更審之
原因。
據上論結，應依刑事訴訟法第三百九十七條、第四百零一條，判決如主文。
中      華      民      國    八十九    年      四      月    二十七    日
                              最高法院刑事第三庭
                                  審判長法官  陳  錫  奎
                                        法官  洪  清  江
                                        法官  吳  昆  仁
                                        法官  李  伯  道
                                        法官  陳  世  雄
      右正本證明與原本無異
                                              書  記  官
中      華      民      國    八十九    年      五      月      二      日


司法院資訊處製作；財團法人民間司法改革基金會備份。
